臺灣高等法院臺中分院刑事判決
111年度原上易字第18號

上  訴  人  臺灣彰化地方檢察署檢察官
被      告  羅潘秋（原名：潘秋妹，下稱羅潘秋）



            顏建發


上2人共同
選任辯護人  張鈺奇律師（法律扶助基金會扶助選任）        
上列上訴人因被告等毀棄損壞案件，不服臺灣彰化地方法院111
年度原易字第3號中華民國111年8月2日第一審判決（起訴案號：
臺灣彰化地方檢察署110年度偵字第13710號），提起上訴，本院
判決如下：
    主  文
上訴駁回。
    理  由
一、本案經本院審理結果，認第一審判決被告羅潘秋（下稱羅潘
    秋）、被告顏建發（下稱顏建發）無罪，核無不當，應予維
    持，並引用第一審判決書記載之理由（如附件）。
二、檢察官上訴意旨略以：　　
　㈠羅潘秋、顏建發2人均有毀損之故意：
　⑴羅潘秋、顏建發2人均明知彰化縣○○市○○段000地號土地（原
    地號為湖水坑段42地號，下稱系爭土地）係由告訴人劉昌旭
    （下稱告訴人）與劉宥樑分得及管理，告訴人與劉宥樑共有
    系爭土地及地上物之所有權及處分權，系爭土地並非劉宥樑
    所獨有等情，此部分業經羅潘秋、顏建發2人所自承，並經
    證人劉宥樑於原審時證述明確。則原審判決認「羅潘秋、顏
    建發2人主觀上認為僅需取得劉宥樑之同意已足」，顯與「
    羅潘秋、顏建發2人已明知系爭土地並非劉宥樑所獨有」乙
    節，有所矛盾。況羅潘秋、顏建發2人均為智識正常之成年
    人，對於應取得系爭土地全體所有權人之同意始能修剪系爭
    土地上之果樹乙節，應知之甚詳。原審判決疏未考量及此，
    恐非適當。
　⑵劉宥樑雖有同意羅潘秋、顏建發2人修剪系爭土地上之果樹，
    然劉宥樑並未受告訴人之授權或委託，並不能代表告訴人，
    羅潘秋、顏建發2人對此均知之甚詳。
　⑶羅潘秋、顏建發2人主觀上知道以鏈鋸砍伐系爭土地上果樹之
    行為，會造成系爭果樹之毀壞，也具有砍伐系爭果樹之欲念
    ，已有構成毀損故意之「知」與「欲」，自應認羅潘秋、顏
    建發2人均有毀損之故意。原審判決之認定實有未洽。
　㈡系爭果樹之效用已達全部或一部喪失之程度：
　⑴羅潘秋、顏建發2人將系爭果樹攔腰鋸斷樹幹，並非單純修剪
    樹枝、樹葉，已經足以導致系爭果樹死亡，且已造成系爭果
    樹無法產出果實，造成系爭果樹「生產果實」之效用達全部
    喪失之程度。
　⑵本案並無證據顯示系爭土地上之荔枝樹1棵、龍眼樹4棵均已
    經回復原狀，且辯護人所提供之照片亦只能看到現場雜草叢
    生之情形，根本無從確認前述果樹均已回復原狀。原審判決
    逕自認定前述果樹之效用並未喪失等語，恐與事實不符。
　⑶退步言之，縱認系爭果樹均仍存活且已再冒出新芽，然亦不
    能憑此遽認已經被鋸斷的樹幹，其原本生產果實之效用未曾
    喪失。況新冒出之枝芽，能否回復到原本枝繁葉茂之程度或
    能夠繼續生產果實，均屬不確定，益徵原審判決認定鋸斷系
    爭果樹樹幹之行為，未使果樹之效用有任何喪失乙節，核與
    事實不符。爰附送告訴人請求上訴狀提起上訴等語。
三、被告未經審判證明有罪確定前，推定其為無罪；犯罪事實，
    應依證據認定之，無證據不得認定犯罪事實。不能證明被告
    犯罪或其行為不罰者應諭知無罪之判決，刑事訴訟法第154
    條、第301條第1項分別定有明文。又刑事訴訟法第161條第1
    項規定：檢察官就被告犯罪事實，應負舉證責任，並指出證
    明之方法。因此，檢察官對於起訴之犯罪事實，應負提出證
    據及說服之實質舉證責任。倘其所提出之證據，不足為被告
    有罪之積極證明，或其指出證明之方法，無從說服法院以形
    成被告有罪之心證，基於無罪推定之原則，自應為被告無罪
    判決之諭知（最高法院92年度台上字第128號判決參照）。
    本案原審依調查證據結果，認檢察官所舉全案證據，不足以
    認定羅潘秋、顏建發2人的行為是基於毀損的故意，本於無
    罪推定原則，為羅潘秋、顏建發2人無罪之諭知，原判決所
    為之證據取捨及論斷，核無違背客觀經驗法則及論理法則，
    並無不合。上訴意旨援引告訴人的指訴，強調羅潘秋、顏建
    發2人明知系爭土地並非劉宥樑獨有，然劉宥樑並未受告訴
    人之授權或委託，不能代表告訴人，羅潘秋、顏建發2人對
    此知之甚詳，均有毀損之故意等語。惟本案羅潘秋、顏建發
    2人於110年8月16日12時許，受上開土地共有人劉宥樑委託
    而雇工持鏈鋸修整鋸切種植在該土地上的荔枝樹1棵及附近
    的樹木等情，已經證人劉宥樑於原審證述明確（見原審卷第
    204至205頁），並有對話內容為「證人劉宥樑：好喔 師姐
    那就麻煩你了」、「證人劉宥樑：師姐謝謝喔」、「羅潘秋
    ：有沒有哪裡還要切的因為今天他們在進行」、「證人劉宥
    樑：謝謝喔  辛苦了」、「羅潘秋：剷平囉」、「證人劉宥
    樑：謝謝喔」，及切樹照片等LINE通訊軟體對話截圖在卷可
    證（見偵卷157、158、159頁）。則羅潘秋、顏建發2人主觀
    上既認為已經過證人劉宥樑同意，才會指使工人對系爭樹木
    進行修整鋸切，即無從認定他們2人有毀損故意。縱然羅潘
    秋、顏建發2人未詳加求證劉宥樑是否獲得告訴人的授權或
    委託，致告訴人認為自己的權利受到侵害，惟刑法第354條
    之毀損罪以處罰故意犯為限，如果行為人主觀上並無毀損的
    故意，縱令有過失情形致發生毀損他人之物的結果，當屬民
    事損害賠償的問題，尚不得逕以刑法毀損罪相繩。
四、綜上所述，本件既無證據證明羅潘秋、顏建發2人有毀損告
    訴人所共有的系爭樹木之故意，檢察官認他們2人涉犯前揭
    犯行所舉的證據，尚未達於通常一般之人均不致有所懷疑而
    得確信其為真實之程度。此外，卷內查無其他證據足資認定
    羅潘秋、顏建發確有檢察官所指之犯行。揆諸前開說明，不
    能證明羅潘秋、顏建發犯罪，自應為無罪之諭知。原審經過
    詳查，因而為無罪之諭知，並無違誤。檢察官上訴意旨徒憑
    前詞指摘原判決不當，惟仍未提出適合於證明犯罪事實的積
    極證據以說服本院形成羅潘秋、顏建發有罪之心證，上訴意
    旨所稱各節，仍無法推翻原判決之立論基礎，檢察官之上訴
    ，為無理由，應予駁回。　　
據上論斷，應依刑事訴訟法第373 條、第368 條，判決如主文。
本案經檢察官朱健福提起公訴，檢察官林士富提起上訴，檢察官
施清火到庭執行職務。
中　　華　　民　　國　　111 　年　 11 　月　　30 　　日
        　　刑事第四庭    審判長 法　官  蔡名曜  
　　　　　　　　　　　　　　     法　官  邱鼎文     
　　　　　　　　　　　　　　　   法　官  鄭永玉     
　　　　　　　　　　　　　　　　             
以上正本證明與原本無異。
不得上訴。
                                 書記官  林姿妤
　　　　　　　　　　　　　　　　 
　　　　　　　　　　　　　　　　 
中　　華　　民　　國　　111 　年　　11　　月　　30　　日